【裁判字號】    90,訴,2108
【裁判日期】    900928
【裁判案由】    偽造文書
【裁判全文】
台灣台中地方法院刑事判決                          九十年度訴字第二一八號
    公  訴  人  台灣台中地方法院檢察署檢察官
    被      告  甲○○
右列被告因偽造文書案件，經檢察官提起公訴（九十年度偵字第一四０六九號），本
院判決如左：
    主    文
甲○○無罪。
    理    由
一、公訴意旨略以：被告甲○○前因違反毒品危害防制條例，經台灣彰化地方法院檢
    察署通緝中，於民國（下同）九十年八月六日下午二時許，駕駛車牌號碼ＮＯＵ
    －三二二號重型機車，行經台中縣大雅鄉○○路○○路，因交通違規（騎機車未
    戴安全帽、未懸掛車牌行駛公路、無照駕駛），遭警察攔下盤查，亦未攜帶任何
    身份證件，而由警員帶回台中縣警察局豐原分局馬岡派出所，經警要求書寫姓名
    、年籍等資料時，詎甲○○為脫免逮捕及被開告發單處罰，竟在便條紙上偽造其
    弟弟巫錫謀之簽名，向執行員警謊稱其即為巫錫謀，並在中縣警刑字第Ｈ000
    00000號舉發違反道路交通管理事件通知單（被通知人收執聯）舉發單位欄
    上，偽造巫錫謀名義簽名（因被警方發現，已改簽為甲○○），尚未簽畢，隨即
    為警發現，而作罷，足以生損害於巫錫謀，因認被告涉犯刑法第二百十七條之偽
    造署押之罪、第二百十條之偽造私文書未遂罪嫌云云。
二、按犯罪事實應依證據認定之，無證據不得推定其犯罪事實，又不能證明被告犯罪
    或其行為不罰者，應諭知無罪之判決，刑事訴訟法第一百五十四條及第三百零一
    條第一項分別定有明文。又未遂犯之處罰，以有特別規定者，為限，刑法第二十
    五條第二項定有明文。次按在違反交通管理事件通知單通知聯簽名，用以證明收
    受該項通知單之意思表示及其收受之事實，該簽名部分，雖即具備私文書之性質
    （最高法院七十七年度台上字第四一一三號判判意旨參照），然若交通違規人並
    未在違反交通管理事件通知單通知聯上簽署姓名，則雖員警在違反交通管理事件
    通知單通知聯上之駕駛人姓名欄填載駕駛人姓名，此亦僅係用以辨識交通違規人
    為何人而已，尚難認為具備私文書之性質。
三、本件公訴人認被告甲○○涉有刑法第二百十七條之偽造署押之罪、第二百十條之
    偽造私文書未遂罪嫌，無非以被告自白在便條紙上書寫其弟巫錫謀之姓名、年籍
    、國民身分證字號及住址，且被告在中縣警刑字第Ｈ00000000號舉發違
    反道路交通管理事件通知單（被通知人收執聯）舉發單位欄上，偽造巫錫謀簽名
    ，且衡諸常理，通知單在案發之際，被告雖只簽巫錫二字，被告既已向警方稱自
    己是巫錫謀，實無於通知單簽甲○○之理。是被告雖只簽巫錫二字，而未簽妥巫
    錫謀三字，係因為警發現之故，此外，並有便條紙一紙、台中縣警刑字第Ｈ00
    000000號舉發違反道路交通管理事件通知單（被通知人收執聯）一紙、職
    務報告書、口卡片各一紙附，為其論據。訊之被告甲○○對於九十年八月六日下
    午二時許，駕駛車牌號碼ＮＯＵ－三二二號重型機車，行經台中縣大雅鄉○○路
    ○○路，因交通違規（騎機車未戴安全帽、未懸掛車牌行駛公路、無照駕駛），
    遭警察攔下盤查，為脫免逮捕及被開告發單處罰，在便條紙上書寫其弟巫錫謀之
    姓名、年籍、國民身分證字號及住址後，交予員警之情，固供承不諱，惟堅決否
    認有何偽造文書犯行，辯稱：便條紙是我寫的，我交給警察，警察開好罰單要我
    簽名，當時我就有告訴警察那是我弟弟的名字，因我怕又多壹條罪名，所以我簽
    我自己的名字。警察有開兩張罰單，一張無照駕駛、一張未懸掛車牌。罰單在派
    出所開的，我簽名也是在派出所裡面簽的等語。
四、經查：
  (一)本件被告因交通違規（騎機車未戴安全帽、未懸掛車牌行駛公路、無照駕駛），
    遭警察攔下盤查，亦未攜帶任何身份證件，而由警員帶回台中縣警察局豐原分局
    馬岡派出所，經警要求書寫姓名、年籍等資料時，被告即在便條紙上書寫其弟巫
    錫謀之姓名、年籍、國民身分證字號及住址後，交予員警乙○○，員警乙○○隨
    即依便條紙上書寫資料製發中縣警刑字第Ｈ00000000號（未戴安全帽）
    、第Ｈ00000000號（機車未懸掛車牌）、第Ｈ00000000號（無
    照駕駛）舉發違反道路交通管理事件通知單後，交予被告簽名時，其中被告在台
    中縣警刑字第Ｈ00000000號（無照駕駛）舉發違反道路交通管理事件通
    知單（被通知人收執聯）填寫單位章戳欄旁簽署自己姓名「甲○○」後，交予員
    警乙○○，乙○○始發覺有異，經追查後，始確認被告身份之情，(1)業據證人即
    員警乙○○於本院審理時證述：「因查到的地點就在派出所旁邊，因被告未帶證
    件才帶回派出所。我叫被告寫被告的年籍資料，被告寫巫錫謀，交給我，當時被
    告都沒有說什麼，我按照上面的資料來開罰單，我開完後，我拿給被告簽名，被
    告簽「甲○○」，我發現不對，我就跟被告要電話打電話給被告的家人查證，我
    上電腦查證時，被告就往外衝，我去把他追回來。我只記得被告簽完名將罰單交
    還給我，我才發現他簽甲○○的名字。」、「那是事後被告簽完名，我發現有問
    題，我問他巫錫謀是你什麼人，被告才說的。」等語明確；(2)核與證人乙○○所
    製作之職務報告上載明「．．，發現該員未攜帶任何身份文件，於是請回本所查
    證其身份，並予舉發交通違規告發單，請其男子於便條紙寫下本人之真實年籍資
    料，該名男子具名為巫錫謀身份證號為Ｚ000000000，出生年月日為五
    十五年五月二十二日，地址為彰化縣溪湖鎮○○里○○路○段七九五號，於是職
    便依照其所稱之年籍資料開具交通違規告發單號碼為中縣警交字第Ｈ00000
    000、Ｈ00000000、Ｈ00000000號共三張，並請該員簽名，
    該員在右述Ｈ00000000號告發單上具名為甲○○，職發現有異，即詢問
    該員真實姓名及年籍資料，．．」等語相符；(3)並有中縣警交字第Ｈ00000
    000號、第Ｈ00000000號、第Ｈ00000000號舉發違反道路交
    通管理事件通知單三紙附卷可稽。如是，被告雖係有脫免逮捕及被開告發單處罰
    之意圖，然在員警乙○○將中縣警交字第Ｈ00000000號舉發違反道路交
    通管理事件通知單（通知聯）交予被告簽名時，因害怕再觸犯偽造文書罪，而在
    簽署姓名時，即簽署自己之姓名後交還予員警乙○○，並非簽署其弟「巫錫謀」
    之姓名。是以，員警乙○○雖依據被告所書寫載有其弟巫錫謀年籍資料之便條紙
    ，以「巫錫謀」名義開具舉發違反道路交通管理事件通知單三紙，然被告既未簽
    署「巫錫謀」之姓名，則舉發違反道路交通管理事件通知單三紙，揆諸前揭說明
    ，尚難認為具有私文書之性質。從而，被告之行為，尚與偽造文書罪之構成要件
    有間。至於被告於偵查時雖供述：「我簽錯名字，我告訴警察我叫巫錫謀，但我
    在罰單上只簽二個字，我只寫了巫錫二個字，正在考慮要簽什麼名字時，警方即
    說我是什麼名字都不會寫，即被警方懷疑而捉起來，我在告發單上簽甲○○。」
    等語，然與證人乙○○於本院所為證詞，及職務報告內容所載係被告簽完「甲○
    ○」姓名後，始查覺有異之情，尚有不符。是以，尚難以被告於偵訊時之自白，
    而為被告不利之認定。
  (二)至於被告因未攜帶任何身份證件，而由員警乙○○要求其在便條紙書寫姓名等年
    籍資料，被告即在便條紙上書寫其弟巫錫謀之年籍資料後，交付予員警乙○○，
    此雖有被告書寫之便條紙一紙在卷可查。惟，被告在便條紙上雖書寫其弟巫錫謀
    之姓名、出生年月日、國民身分證字號及住址，然其僅係欲讓員警辨識被告姓名
    為何人，尚非用以表示巫錫謀本人簽名之意思。是以，就被告書寫之便條紙而言
    ，被告雖書寫「巫錫謀」姓名，尚不生偽造署押之問題；而便條紙整體，亦難認
    為具有私文書之性質。
五、綜上，被告在便條紙上書寫其弟「巫錫謀」之年籍資料，僅係欲讓員警辨識其身
    份而已，尚難認為具有偽造署押之問題，且便條紙整體，亦難認為具私文書之性
    質，至於員警依據便條紙「巫錫謀」年籍資料，製發舉發違反道路交通管理事件
    通知單三紙，然被告在其上簽署自己「甲○○」姓名，既未再簽署「巫錫謀」之
    姓名，則無偽造「巫錫謀」署押之問題；而被告簽署自己姓名，收受舉發違反道
    路交通管理事件通知單，亦無所謂偽造私文書之問題。是以，被告之行為，固屬
    可議，然其行為尚與偽造署押罪、偽造文書罪之構成要件有間，即尚難以偽造署
    押罪、偽造文書罪相繩。此外，復查無其他積極證據足認被告有何公訴人所指犯
    行，被告之犯罪尚屬不能證明，揆諸前揭說明，自應為被告無罪判決之諭知。
據上論斷，應依刑事訴訟法第三百零一條第一項，判決如主文。
中      華      民      國    九十      年      九      月    二十八    日
                                台灣台中地方法院刑事第四庭
                                    法  官  顏    世    傑
右正本證明與原本無異。
如不服本判決，應於送達後十日內向本院提出上訴狀（須附繕本），上訴於台灣高等
法院台中分院。
                                    書記官
中      華      民      國    九十      年      九      月    二十八    日


司法院資訊處製作；財團法人民間司法改革基金會備份。
